台灣高雄地方法院民事判決　　　　　　　　　　　　九十一年度婚字第一二三五號
　　原　　　告　乙○○○
　　被　　　告　甲○○
右當事人間請求離婚事件，本院判決如左：
    主 　   文
准原告與被告離婚。
訴訟費用由被告負擔。
    事   　 實
甲、原告方面：
一、聲明：求為判決如主文所示。
二、陳述：
（一）緣兩造係於民國六十九年結婚，為合法之夫妻。惟自八十二年間起，被告即性
　　　情大變，不唯時常酗酒，賭博，喝酒回家後常會吵原告及口出三字經罵原告，
　　　且經常毆打原告成傷，並曾出手捉原告頭去撞牆，並曾拿參茸酒瓶往原告臉砸
　　　過來，造成原告嘴上角受傷，也縫了好幾針。被告亦曾拿香煙燙原告身體，造
　　　成原告身體上留有疤痕。被告也曾拿蠟燭的油滴到原告之臉上，因原告受不了
　　　被告之精神虐待，曾經服用安眠藥自殺。又被告於八十二年十月二十二日晚上
　　　，在高雄縣林園鄉○○路二六九巷四號家中，亦有出手毆打原告，造成原告受
　　　有前頭部二乘二公分挫傷、腦震盪、左側胸部十乘十公分挫傷之傷害，而住院
　　　治療後，即因不堪被告之虐待，帶同女兒離家，並在臺北縣土城市以販賣小吃
　　　維生，至今與被告已分居近九年之久。
（二）查被告不唯經常酗酒，且時常辱罵及毆打原告，此有所附之診斷證明書可稽，
　　　復有參與及救助之原告姐妹謝玉梅及謝秀英可供鈞長傳訊，以明原告所言非虛
　　　。再者當被告辱罵及毆打原告之際，兩造之子女曾智偉及曾尹亭皆在場聞見被
　　　告之不法犯行，若有必要亦可請求鈞長傳訊。
（三）又查被告不唯以言詞辱罵原告，且以雙手或持物毆打原告成傷，實已構成不堪
　　　同居之虐待。再查兩造因被告之不法犯行而分居已達近九年之久，兩造雖有夫
　　　妻之名，惟已無夫妻之實，兩造已無夫妻間之情愛，此種婚姻殊無再維持之必
　　　要，且此種情形係肇因於被告之行為所致，為此，爰依民法第一千零五十二條
　　　第一項第三款受他方不堪同居之虐待，及第二項有重大事由難以維持婚姻之規
　　　定，請求判決離婚等語。
三、證據：提出戶籍謄本、戶口名簿影本各二份、診斷證明書影本、陳述狀各一份為
　　證，並聲請訊問證人謝玉梅、謝秀英、曾智偉、曾尹亭。
乙、被告方面：
一、聲明：原告之訴駁回。
二、陳述：結婚之後被告多多少少都會喝酒及賭博，兩造吵架時被告才會辱罵原告三
　　字經，但被告沒有抓原告的頭去撞牆，也沒有拿參茸酒瓶去砸原告，亦沒有拿香
　　煙去燙原告身體，造成疤痕。八十二年十月二十二日晚上，在高雄縣林園鄉○○
　　路二六九巷四號家中，被告與原告因有金錢之糾紛，才會出手毆打原告，造成原
　　告受傷住院，原告共住院三天，從那次之後原告就搬出去與被告分居至今，也快
　　九年了等語。
    理　　　由
一、按夫妻之一方受他方不堪同居之虐待者，得向法院請求離婚，民法第一千零五十
　　二條第一項第三款定有明文；而所謂不堪同居之虐待，依最高法院三十四年台上
　　字第三九六八號判例意旨所示，係指予以身體上或精神上不可忍受之痛苦，致不
　　堪繼續同居者而言，另大法官會議釋字第三七二號解釋亦表示：「不堪同居之虐
　　待，應就具體事件，衡量夫妻之一方受他方虐待所受侵害之嚴重性，斟酌當事人
　　之教育程度、社會地位及其他情事，是否已危及婚姻關係之維繫以為斷。若受他
　　方虐待已逾越夫妻通常所能忍受之程度而有侵害人格尊嚴與人身安全者，即不得
　　謂非受不堪同居之虐待」，則原告據以訴請不堪同居之虐待為離婚事由者，應以
　　夫妻一方之行為，對他方之人格尊嚴及人身安全是否已達通常可為忍受之程度為
　　判斷，而此項判斷之準據，除以所呈現之客觀傷害事實外，亦應斟酌夫妻之一方
　　對他方之誠摯基礎是否已動搖並危及婚姻關係之維繫，而夫妻之一方對他方施以
　　暴力行為，在一定之程度上即係對他方之人格尊嚴及人身安全為相當之侵犯，如
　　有慣行性之毆打行為，或所為暴力行為逾越一般夫妻間爭執所可容忍之肢體侵犯
　　程度，本院即認屬動搖夫妻間誠摯相待而危及婚姻關係維繫之行為，夫妻受侵犯
　　之一方，即可認達受他方不堪同居虐待之程度，而得訴請離婚。
二、經查，本件兩造為夫妻關係，有原告提出之戶籍謄本在卷可稽。又原告主張被告
　　婚後有酗酒，賭博之習慣，喝酒回家後常會吵原告及口出三字經罵原告，且經常
　　毆打原告原告成傷，因原告受不了被告之精神虐待，曾經服用安眠藥自殺，及被
　　告曾於八十二年十月二十二日晚上，在高雄縣林園鄉○○路二六九巷四號家中，
　　出手毆打原告，造成原告受有前頭部二乘二公分挫傷、腦震盪、左側胸部十乘十
　　公分挫傷之傷害，而住院治療後，因不堪被告之虐待，即與被告分居至今已九年
　　之久等事實，業據原告提出診斷證明書影本、陳述狀各一份為證，並經證人即原
　　告之大姐謝玉梅、弟媳謝秀英、兩造之子曾智偉、女曾尹亭到庭證稱：「（問：
　　被告婚後是否有喝酒、賭博、辱罵及毆打原告之習慣？）、（曾智偉、曾尹亭均
　　答：有時候被告會喝酒、賭博，有時候被告也會辱罵原告三字經及我們有聽到被
　　告與原告扭打之聲音，後來兩造從八十二年十月就分居至今。）、（謝玉梅答：
　　被告常常會喝酒及賭博，而且他喝完酒後回家，都會吵鬧原告，也會辱罵原告三
　　字經及常常出手毆打原告，我妹妹也就是原告也曾經因為受不了被告之虐待，曾
　　經服用安眠藥自殺，後來有人發現通知我，我將她送阮外科醫院急救，出院後我
　　看見我妹妹的臉上有傷痕，我就詢問她，她才說是被告用蠟燭的油燙她的臉，八
　　十二年十月二十二日晚上被告打完原告之後，我有帶原告去醫院住院，住院幾天
　　後，原告就與被告分居至今也九年了。）、（謝秀英答：被告有時候會喝酒、賭
　　博，而且會對原告辱罵三字經，也會出手毆打原告，而且八十二年十月二十二日
　　晚上原告被被告打得比較嚴重，後來就分居至今。」；（問：兩造是否有復合之
　　可能？）、（曾智偉、曾尹亭、謝玉梅、謝秀英均答：不可能」等語明確，且被
　　告到庭亦不否認其於結婚之後會喝酒及賭博，兩造吵架時會辱罵原告三字經，及
　　八十二年十月二十二日晚上，在高雄縣林園鄉○○路二六九巷四號家中，與原告
　　有因金錢之糾紛，而出手毆打原告，造成原告受傷住院三天，從那次之後原告就
　　搬出去與被告分居至今等情，自堪信原告上開主張為真實。
三、依前述事實顯示，被告婚後有酗酒，賭博之習慣，酒後常會吵原告及口出三字經
　　辱罵原告，並曾毆打原告原告成傷，且原告受不了被告之精神虐待，曾經服用安
　　眠藥自殺，且依原告於八十二年十月二十二日遭被告毆打後，鳳山聯和綜合醫院
　　出具之診斷證明書上所載，原告係受有前頭部二乘二公分挫傷、腦震盪、左側胸
　　部十乘十公分挫傷之傷害情節觀之，可認被告對原告已毫無夫妻情分可言，對原
　　告之身體及精神上已有相當之侵犯，對原告個人人格尊嚴已無相當之尊重，逾越
    一般夫妻間爭執所可容忍之肢體、精神侵犯程度，並致兩造自八十二年十月起分
    居至今，已長達近九年未履行共同婚姻生活，誠已屬動搖夫妻間誠摯相待基礎而
    危及婚姻關係維繫之行為，該行為應可認使原告達不堪同居虐待之程度。從而，
    原告依民法第一千零五十二條第一項第三款以受他方不堪同居之虐待為由，訴請
    離婚，即有理由，應予准許。原告依據民法第一千零五十二條第一項第三款「按
    夫妻之一方受他方不堪同居之虐待者」訴請離婚，既經本院准許，則原告所請求
    之其他離婚事由，本院自無庸加以審酌，併予敘明。
據上論結，本件原告之訴為有理由，依民事訴訟法第七十八條，判決如主文。
中　　　華　　　民　　　國　　　九十一　　年　　　十　　　月　　二十三　日
　　　  　                              　臺灣高雄地方法院家事法庭
~B法　　　官　廖家陽
右為正本，係照原本作成。
如不服本判決，應於送達後廿日內，向本院提出上訴狀並表明上訴理由，如於本送達
前提起上訴者，應於判決送達後十日內補提上訴理由書（須附繕本）。
中　　　華　　　民　　　國　　　九十一　　年　　　十　　　月　　二十三　日
~B法院書記官　周美
